【裁判字號】    92,上易,935
【裁判日期】    920611
【裁判案由】    違反保護令等
【裁判全文】
臺灣高等法院臺中分院刑事判決                    九十二年度上易字第九三五號
    上  訴  人
    即  被  告  乙○○
右上訴人因違反保護令等案件，不服臺灣台中地方法院九十二年度易字第七一八號中
華民國九十二年四月十六日第一審判決（起訴案號：臺灣台中地方法院檢察署九十一
年度偵字第一八九○五號），提起上訴，本院判決如左：
      主  文
原判決撤銷。
乙○○連續違反法院依家庭暴力防治法第十三條規定所為禁止實施家庭暴力行為之裁
定，處有期徒刑陸月，如易科罰金，以參佰元折算壹日。
    事  實
一、乙○○係丙○○之夫（案發後已離婚），二人間具有家庭暴力防治法第三條第一
    款所定之家庭成員關係。乙○○於民國九十一年六月二十八日，經台灣台中地方
    法院依家庭暴力防治法第十三條規定，以九十一年度家護字第四四七號民事通常
    保護令，裁定其不得對丙○○實施身體或精神上不法侵害之行為，並應於九十一
    年八月三十一日前，遷出臺中市○○區○○里○○○街一○五之二號住處。詎乙
    ○○於九十一年七月十七日收受上開民事通常保護令後，基於違反保護令及傷害
    之故意，未於上開民事通常保護令所定之時間內遷出上開住所，且於九十一年九
    月二十四日上午八時許，丙○○返回臺中市○○區○○里○○○街一○五之二號
    四樓住處時，因細故與丙○○發生言語爭執，竟隨手持刮沙用具，毆打丙○○，
    致丙○○受有左、右小手臂瘀腫及左手掌紅腫之傷害，因而違反上開民事通常保
    護令之裁定。
二、案經丙○○訴由臺中市警察局第四分局報請臺灣臺中地方法院檢察署檢察官偵查
    起訴。
    理  由
一、訊據上訴人即被告乙○○固坦承：曾於右揭時地與告訴人丙○○發生爭執，然否
    認有右揭犯行，並辯稱：當時因告訴人離家很久後回來，伊正在幫小孩刮沙，告
    訴人走過來，伊隨手以刮沙工具撥開告訴人，並沒有打告訴人云云。惟查：
  (一)被告於九十一年六月二十八日，經台灣台中地方法院依家庭暴力防治法第十三條
    規定，以九十一年度家護字第四四七號民事通常保護令，裁定其不得對丙○○實
    施身體或精神上不法侵害之行為，並應於九十一年八月三十一日前，遷出臺中市
    南屯區○○里○○○街一○五之二號住處，業有上開民事通常保護令影本一份在
    卷足憑（見偵查卷第十一頁），而被告於案發當時並未依上開保護令規定遷出上
    開住所等情，亦經被告於警訊中供稱：伊因告訴人離家後均無消息，家中有小孩
    故一直未遷出上開住所等語（見偵查卷第七頁背面），核與告訴人於警訊中之指
    訴相符，故被告未依保護令規定遷出上開住所應甚明確。
  (二)被告右揭傷害告訴人之事實，業據告訴人於警訊、偵查及原審指訴綦詳，並有驗
    傷診斷書一紙附卷可稽（見偵查卷第十六頁），且被告於警訊中、偵查、原審及
    本院亦坦承曾以刮沙工具撥開告訴人，本院復審酌告訴人所受傷害分布於雙手及
    左後腿若被告僅係不小心碰觸告訴人，告訴人豈會受有上開傷害？從而被告辯稱
    無傷害告訴人故意云云，顯屬卸責之詞，不足採信，從而被告上開傷害告訴人而
    對告訴人實施身體上不法侵害之行為亦堪認定。
  (三)又被告雖於九十年十一月十三日凌晨一時許，在上開住所毆打告訴人成傷，經台
    灣台中地方法院於九十一年十一月二十一日判處有期徒刑四月，如易科罰金以三
    百元折算一日，並於同年十二月九日確定，而被告於上開傷害行為後，再於本案
    之九十一年九月二十四日上午八時許毆打告訴人，本院審酌被告先後二次傷害行
為時隔十月，顯非基於概括犯意而為，被告上訴認應屬連續犯，並主張本案傷害
    行為已為前開確定判決效力所及云云，顯不足採信。從而事證明確，被告右揭犯
    行應堪認定。
二、核被告所為，係犯刑法第二百七十七條第一項傷害罪及違反家庭暴力防治法第五
    十條第一、三款違反保護令罪（公訴法條漏列第三款）。又被告以一毆打告訴人
    之行為，觸犯傷害罪及家庭暴力防治法第五十條第一款之違反保護令罪，為想像
    競合犯，應從重論以家庭暴力防治法第五十條第一款之違反保護令罪。被告先後
    二次違反通常保護令之行為，時間緊接，均觸犯家庭暴力防治法第五十條之罪名
    ，顯係出於違反通常保護令之概括犯意而為，為連續犯，應從情節較重之家庭暴
    力防治法第五十條第一款之違反通常保護令罪論處，並加重其刑。公訴事實雖稱
    被告另違反上開保護令所命「應遠離丙○○住居所至少一百公尺」之內容云云，
    惟查，本件被告與告訴人原為夫妻並共同居住於上開住所，被告既已違反上開遷
    出住所之規定，客觀上顯然已無法遵守遠離上開住所一百公尺之規定，故認被告
    違反遠離一百公尺之行為不應再予刑法評價，公訴事實此部份顯有未洽，附此敘
    明。原審判決固非無見，惟：(1)原審判決未就公訴事實所稱被告違反家庭暴力防
    治法第五十條第三款遷出住所之事實予以審酌，僅審酌被告違反遠離住所一百公
    尺之事實，認定事實顯有未洽；(2)被告以一毆打告訴人之行為，同時觸犯刑法傷
    害罪及家庭暴力防治法第五十條第一款之違反保護令罪，應屬想像競合犯，原審
    認係牽連犯；另被告先後二次違反保護令罪名，原審漏未論以連續犯，均有未洽
    。被告上訴仍執前詞否認犯罪雖無理由，然原審判決既有上開瑕疵，自應由本院
    撤銷改判。爰審酌被告與告訴人感情不睦，經法院核發保護令後，仍未遵守漠視
    法紀，被告僅國小畢業，本次犯罪所用手段尚非惡性，告訴人所受傷害亦屬輕微
    ，且被告與告訴人二人事後已離婚，被告迄未能與告訴人達成民事和解，暨犯罪
    後雖未坦承犯行，態度尚無不佳等一切情狀，量處如主文所示之刑，並諭知易科
    罰金之折算標準。
三、據上論斷，應依刑事訴訟法第三百六十九條第一項前段、第三百六十四條、第二
    百九十九條第一項前段，家庭暴力防治法第五十條第一款、第三款，刑法第十一
    條前段、第五十六條、第二百七十七條第一項、第五十五條前段、第四十一條第
    一項前段，罰金罰鍰提高標準條例第一條前段、第二條，判決如主文。
本案經檢察官甲○○到庭執行職務。
中      華      民      國    九十二    年      六      月     十一     日
                                    臺灣高等法院臺中分院刑事第八庭
                                          審判長法  官  羅  得  村
                                                法  官  黃  文  進
                                                法  官  陳  毓  秀
右正本證明與原本無異。
不得上訴。
                                                書記官  吳  宗  玲
中      華      民      國      九十二   年       六      月    十一    日
附錄論罪科刑法條
刑法第二百七十七條第一項
傷害人之身體或健康者，處三年以下有期徒刑、拘役或一千元以下罰金。
家庭暴力防治法第五十條
違反法院依第十三條、第十五條所為之下列裁定者，為本法所稱之違反保護令罪，處
三年以下有期徒刑、拘役或科或併科新台幣十萬元以下罰金︰
一  禁止實施家庭暴力行為。
二  禁止直接或間接騷擾、接觸、通話或其他連絡行為。
三  命遷出住居所。
四  遠離住居所、工作場所、學校或其他特定場所。
五  命完成加害人處遇計畫：戒癮治療、精神治療、心理輔導或其他治療
    、輔導。                                                            Ｉ


司法院資訊處製作；財團法人民間司法改革基金會備份。
